臺北高等行政法院判決
　　　　　　　　　　　　　　　　　　 94年度簡字第00291號
原　　　告　甲○○
被　　　告　臺北縣政府
代　表　人　乙○○代理縣長）.
上列當事人間因就業服務法事件，原告不服行政院勞工委員會中
華民國94年3月9日勞訴字第0940000864號訴願決定，提起行政訴
訟，本院判決如下：
　　主  文
原告之訴駁回。
訴訟費用由原告負擔。
　　事  實
一、事實概要：原告於民國91年2月26日引進越南籍監護工NGUYEN
    THI HUE（護照號碼：A0000000A），聘僱許可期限至93年2
    月26日屆滿。原告本應於屆滿日前辦理外國人出國手續使該
    監護工出國，惟遲至93年3月25日始使其出國，經台北縣警
    察局樹林分局於93年3月22日查獲，移送被告查處。經被告
    審查屬實，以其違反就業服務法第57條第9款、雇主聘僱外
    國人許可及管理辦法第46條第1項規定，依就業服務法第67
    條第1項規定，以93年12月13日北府勞動字第0930798054號
    就業服務法罰鍰處分書處原告罰鍰新台幣（下同）6萬元。
    原告不服提起訴願，遭決定駁回，遂提起行政訴訟。
二、兩造聲明：
　(一)原告聲明：訴願決定及原處分關於處原告罰鍰6萬元部分撤
              銷。
　(二)被告聲明：駁回原告之訴。
三、兩造之陳述：
　(一)原告主張之理由：
    原告聘僱之越南籍監護工NGUYEN THI HUE未於聘僱許可屆滿
    前出境，係因受監護人原告之女李玉鶯於93年2月7日死亡，
    93年2月22日出殯火化，原告因治喪期間心情悲痛及事務繁
    忙以致疏忽。原告於93年3月始發現聘僱許可已屆滿，即向
    台北縣警察局外事課申辦出境手續，經其告知，遂改向台北
    縣警察局樹林分局辦理外籍監護工出境手續，並因違反入出
    國及移民法第59條第5款之規定，遭處罰鍰1萬元。原告就未
    於聘僱許可屆滿前為該監護工辦理出境，並無違法之故意，
    且已因違反入出國及移民法之規定遭處罰鍰在案，被告罰鍰
    處分顯違一事不二罰原則。
  (二)被告主張之理由：
    1.原告稱由於治喪期間心情悲痛加上治喪事務繁瑣，致原告
      疏忽NGUYEN THE HUE聘僱許可屆滿，必須使其出境。惟原
      告訴願書稱係應NGUYEN THE HUE之要求，而作決定直至出
      殯喪事相關事宜辦妥後再將其送回國。NGUYEN THE HUE於
      偵訊筆錄稱「（李玉鶯何時往生？受監護人往生後你都在
      雇主家中作何種工作？）李玉鶯於2004年2月7日往生。就
      幫忙掃地、拖地、晾衣服等簡單工作」；原告於偵訊筆錄
      「（你所聘僱的越勞為何遲至現在才要出境？）因為是我
      請該越勞照顧我女兒李玉鶯，直到我女兒於93年2月7日病
      歿，並辦理完後事，該越勞欲回國，始發現越勞已逾期，
      才至貴分局辦理出境」「（為何該越勞於2003年2月26日
      逾期，未辦理逾期？逾期後作何事？）因為馬德斯帝人力
      仲介公司未通知我們辦理她的展延，我不知道她過期。她
      一直照顧我女兒直至往生」「（該越勞居留逾期多久？該
      越勞已超過許可多久？）她逾期（居留）389日。她已超
      過（聘僱）許可13日」。原告所引進之越南籍監護工NGUY
      EN THE HUE入境工作及居留相關規定均屬原告必須依規定
      處理，原告卻因李玉鶯往生後，處理其喪事，始發現NGUY
      EN THE HUE居留逾期；又應NGUYEN THE HUE要求，延至93
      年3月25日使其出國，已超過其居留屆滿日（92年2月26日
      ），原告就違反雇主應於所聘僱之外國人聘僱許可期限屆
      滿前為其辦理手續並使其出國，顯有過失，按司法院釋字
      第275解釋意旨，自應受罰，原處分並無不合。
    2.又NGUYEN THE HUE居留期限於92年2月26日屆滿，原告未
      為其辦理居留展延而遭受台北縣警察局依入出國及移民法
      處分，係就NGUYEN THE HUE居留逾期為處分，與原告因於
      NGUYEN THE HUE聘僱許可93年2月26日屆滿未為其辦理出
      國，而違反就業服務法有所不同，核非一事二罰。
　　理  由
一、按「雇主聘僱外國人工作，應檢具有關文件，向中央主管機
    關申請許可。但各級政府及其所屬學術研究機構聘請擔任顧
    問或研究工作者，不在此限。前項申請許可、廢止許可及其
    他有關聘僱管理之辦法，由中央主管機關會商中央目的事業
    主管機關定之。」「雇主聘僱外國人不得有下列情事：‧‧
    ‧九、其他違反本法或依本法所發布之命令。」「違反‧‧
    ‧第五十七條‧‧‧第九款‧‧‧規定，處新臺幣六萬元以
    上三十萬元以下罰鍰。」行為時就業服務法第48條第1項、
    第2項、第57條第9款及第67條第1項定有明文。次按「雇主
    應於所聘僱之外國人聘僱許可期限屆滿前，為其辦理手續並
    使其出國。」為雇主聘僱外國人許可及管理辦法第46條第1
    項所明定。又按「人民違反法律上之義務而應受行政罰之行
    為，法律無特別規定時，雖不以出於故意為必要，仍須以過
    失為其責任條件。但應受行政罰之行為，僅須違反禁止規定
    或作為義務，而不以發生過失為其損害或危險為其要件，推
    定為有過失，於行為人不能舉證證明自己無過失時，即應受
    罰。」司法院釋字第275號著有解釋。
二、原告於91年2月26日引進越南籍監護工NGUYEN THI HUE，聘
    僱許可期限至93年2月26日屆滿，本應於屆滿日前辦理該監
    護工之出國手續使其出國，惟遲至93年3月25日始使其出國
    之事實，有越南籍監護工NGUYEN THI HUE及原告之偵訊筆錄
    、外勞居留資料查詢表、居留證、搭機證明書等件影本可稽
    ，且為原告所不爭執，堪認為真實。是被告以其違反就業服
    務法第57條第9款、雇主聘僱外國人許可及管理辦法第46 條
    第1項規定，科處罰鍰6萬元，訴願決定予以維持，揆諸首開
    規定，並無不合。原告雖主張其女李玉鶯於93年2月7日死亡
    ，93年2月22日出殯，其因治喪期間心情悲痛及事務繁忙以
    致疏忽云云。惟查原告引進該越南籍監護工，明知其聘僱許
    可期限，疏未注意依法於許可屆滿日前辦理該監護工之出國
    手續使其出國，縱非故意，難謂無過失，參照司法院釋字第
    275號解釋意旨，仍應受罰。至於原告所稱其業經以違反入
    出國及移民法處分一節，依其所提台北縣政府罰金罰鍰收入
    收據顯示，係越南籍監護工NGUYEN THE HUE逾期居留，經依
    入出國及移民法第59條第5款規定處罰鍰1萬元，並非對原告
    為處罰，與本件原告未於該外籍監護工聘僱許可屆滿前為其
    辦理手續使其出國，係屬二事，並無一事二罰可言，原告主
    張均無可採。從而原處分及訴願決定均無違誤，原告仍執前
    詞聲請撤銷，為無理由，爰不經言詞辯論予以駁回（本件適
    用簡易訴訟程序）。
據上論結，本件原告之訴為無理由，爰依行政訴訟法第233條、
第98條第3項前段，判決如主文。
中　　華　　民　　國　　94　　年　　9　　月　　21　　 日
                              第二庭法官　楊莉莉
上為正本係照原本作成。
本件以訴訟事件所涉及之法律見解具有原則性者為限，始得於本
判決送達後20日內向本院提出上訴狀並表明上訴理由，如已於本
判決宣示後送達前提起上訴者，應於判決送達後20日內補具上訴
理由（均按他造人數附繕本），且經最高行政法院許可後方得上
訴。
中　　華　　民　　國　　94　　年　　9　　月　　21　　 日
            　　　　　　　　　 　 書記官  黃倩鈺
